【裁判字號】    99,易,982
【裁判日期】    990714
【裁判案由】    傷害
【裁判全文】
臺灣高雄地方法院刑事判決               99年度易字第982號
公  訴  人  臺灣高雄地方法院檢察署檢察官
被      告  丙○○
上列被告因恐嚇案件，經檢察官提起公訴（99年度偵字第7935號
、第8980號），本院判決如下：
    主  文
丙○○犯恐嚇危害安全罪，處拘役伍拾日，如易科罰金，以新臺
幣壹仟元折算壹日。
    事  實
一、丙○○為高雄市鼓山區○○○○路46號「康橋大廈」大樓管
    理委員會總幹事，乙○○為該大廈之管理員，緣丙○○於民
    國98年12月間因收取管理費之事與乙○○發生爭執，遭乙○○提出告訴（另案偵查中），又因丙○○認為乙○○無故責
    罵其子，因而對乙○○心生不滿，基於恐嚇危害安全之犯意
    ，於99年2 月8 日20時57分、59分許，撥打電話至乙○○住
    處，向乙○○之妻甲○○恫嚇稱：「若你先生堅持對我提出
    告訴，被關之前要斷你先生一隻手一隻腳」等語；接續於同
    日22時23分、25分許，撥打電話至乙○○住處，向乙○○恫
    嚇稱：「你上班時我會砍你，不讓你活過這個禮拜」等語，
    使甲○○、乙○○心生畏懼，致生危害於生命、身體之安全
    。
二、案經乙○○訴由高雄市政府警察局楠梓分局移送臺灣高雄地
    方法院檢察署檢察官偵查起訴。
    理  由
壹、證據能力部分：
一、證人乙○○於警詢中之陳述有證據能力：
    被告以外之人，於審判外之言詞或書面陳述，除法律有規定
    者外，不得作為證據；被告以外之人於檢察事務官、司法警
    察官或司法警察調查中所為之陳述，與審判中不符時，其先
    前之陳述具有較可信之特別情況，且為證明犯罪事實存否所
    必要者，得為證據，刑事訴訟法第159 條之2 定有明文。本
    案證人乙○○於警詢中明確陳稱：有遭被告丙○○以「你上
    班時我會砍你，不讓你活過這個禮拜」等言語恐嚇，致心生
    畏懼等情，與其在本院審理時證稱：當時可能聽錯了，把「
    找」聽成「砍」等語有所不符，本院審酌其於警詢中所為之
    陳述，距案發時間最近，記憶較清晰，且未受外力干擾，並
    未與被告同庭證述，亦尚未與被告達成和解等節，認證人乙○○於警詢中之陳述客觀上具有較可信之特別情況，且為證
    明犯罪事實存否所必要，依上開規定，其於警詢中所為之陳
    述自有證據能力。
二、證人乙○○於偵查中之陳述有證據能力：
    按被告以外之人於偵查中向檢察官所為之陳述，除顯有不可
    信之情況者外，得為證據，刑事訴訟法第159 條之1 第2 項
    亦有明文。經查，證人乙○○於偵查中所為之陳述，性質上
    雖屬傳聞證據，惟本院審酌其於檢察官偵訊時係經告知偽證
    之處罰及具結作證，衡情自必小心謹慎以免觸犯偽證罪，且
    無顯有不可信之情況，衡諸上開規定，自應具有證據能力。
三、按被告以外之人於審判外之陳述，雖不符刑事訴訟法第159
    條之1 至之4 之規定，然經當事人於審判程序同意作為證據
    ，法院審酌該言詞陳述或書面陳述作成時之情況，認為適當
    者，亦得為證據。當事人、代理人或辯護人於法院調查證據
    時，知有第159 條第1 項不得為證據之情形，而未於言詞辯
    論終結前聲明異議者，視為有前項之同意，同法第159 條之
    5 亦有明文。另當事人於調查證據時，對於傳聞證據表示「
    沒有意見」，且未於言詞辯論終結前聲明異議，應視為已有
    將該等傳聞證據採為證據之同意。本案檢察官、被告於本院
    準備程序時已表示對於本判決所引用之證據資料（詳後引證
    據），其中傳聞證據之證據能力均無意見，而同意作為本案
    之證據（見本院審易卷第16頁），依刑事訴訟法第159 條之
    5 之規定，本院審酌上開證據作成時之情況，並無違法取證
    或其他瑕疵，認為以之作為證據為適當，應具有證據能力。
貳、實體部分：
一、訊據被告丙○○固承認有於上揭時間撥打電話至乙○○家，
    先後由乙○○之妻甲○○及乙○○接聽，然矢口否認有何上
    開恐嚇犯行，辯稱：我沒有講起訴書所載的話語，我是對乙○○的太太甲○○說「妳知不知道妳先生是怎樣的人？」之
    後我轉述乙○○在大樓做哪些事情，我如何掩飾他；之後，
    我又打電話，是乙○○接的，我是說我被判刑入監的話，小
    孩怎麼辦？我當時大概的意思是說如果你逼我上絕路的話，
    你也不會好過，我沒有說要砍他；在我的認定我不是恐嚇，
    我原意不是這個意思；我沒有講這些話，但我有講我會找他
    們等語（見本院審易卷第15、16頁、易字卷第27頁）。
二、經查：
  (一)被告於99年2 月8 日20時57分及59分、22時23分及25分許，
    有以其00-0000000號室內電話撥打告訴人乙○○00-0000000
    號室內電話等情，為被告所不否認，並有上開電話號碼申請
    人及雙向通聯資料查詢在卷可稽（見99偵7935號卷〈下稱偵
    一卷〉第3 、5 頁），是此部分事實應堪認定。
  (二)證人即告訴人乙○○之妻甲○○於本院審理時證稱：我有接
    過2 次被告打來的電話，時間我不記得了，是同一天的晚上
    ，前後2 通約隔幾分鐘；因為我老公之前跟被告有管理費的
    事，他之前有傷害我老公，他說如果他的案件被關，他要傷
    害我老公的手或腳；被告有說在他被關之前，要斷我先生一
    隻手一隻腳；後來被告有再打電話來，我不敢接電話，我老
    公就自己接，他講完電話後，我問他誰打的，他說是丙○○
    ，我就跟他講被告之前有打電話來的事情等語（見本院易字
    卷第41～43頁）。而證人乙○○於本院審理時證稱：我太太
    有在99年2 月8 日晚上約9 時許接到被告撥打到家中的電話
    （見本院易字卷第31頁），且於警詢、偵查中均證稱：被告
    99年2 月8 日晚上20時55分許第一次打電話到我家，是我太
    太接聽的，被告對我太太說「被關之前要斷你先生一隻手一
    隻腳」；我太太是在我接到被告電話後，才告訴我他剛才有
    接到被告的電話，被告說「被關之前要斷你先生一隻手一隻
    腳」等語（見楠梓分局警卷第6 頁，偵一卷第8 頁）。證人
    甲○○、乙○○上開證述內容，互核大致相符，且證人甲○○、乙○○業均具結作證，信無甘冒偽證罪責虛偽陳述，況
    證人乙○○已與被告簽立和解書（見偵一卷第17頁），應無
    設詞誣陷被告之理，是證人甲○○、乙○○上開證述，均堪
    採信。
  (三)證人乙○○於警詢中證稱：我於99年2 月8 日21時40分許，
    在我居住家中的室內電話0000000 號接到丙○○來電言語恐
    嚇；第1 次是當日20時55分許，是我太太接聽；第2 次是當
    日21時40分許，是我接聽，丙○○對我說「你上班時我會砍
    你，不讓你活過這個禮拜」等恐嚇言語，我因此心生恐懼，
    所以報案等語（見楠梓分局警卷第5 、6 頁），復有高雄市
    政府警察局鼓山分局龍華派出所受理各類案件紀錄表、受理
    刑事案件三聯單附卷可考（見楠梓分局警卷第16、17頁），
    足徵證人乙○○確實認為遭被告以上開言語恐嚇，故到派出
    所報案。證人乙○○於偵查中亦具結證稱：被告認為我對他
    兒子兇，且因為我之前不讓他領管理費，管委會查他的事，
    他歸咎到我身上，所以99年2 月8 日晚上打電話到我家恐嚇
    ，我晚上接到他第2 通電話，他說「你上班時我會去殺你，
    我不會讓你活過這星期，你禮拜三是否上白班，我會去砍你
    」等語（見偵一卷第8 頁），與其警詢中所述大致相同，均
    清楚證述被告有於電話中以上開恐嚇話語恫嚇之，使其心生
    畏懼。雖證人乙○○於本院審理時改口證稱：因為當時我跟
    被告都很氣憤，我可能把找聽成砍；他好像講不讓我好好上
    班或是什麼樣的話，我怕我會搞錯，我現在不敢肯定被告是
    說不讓我好過還是不讓我活過這禮拜等語（見本院易字卷第
    29 、30 頁），然證人乙○○經提示其偵訊筆錄供閱覽後，
    亦不否認有陳述偵訊筆錄所載之內容，且證稱99年2 月8 日
    發生本案時，其有打110 報案，其認為被告是恐嚇等語，本
    院審酌證人乙○○因事後已與被告達成和解，並表示願意原
    諒被告，不再追究，故為免再度傷害彼此間之情誼，不免於
    審理時就當日發生情形有避重就輕之答覆，佐以證人乙○○
    於偵查中證稱被告詢問其星期三是否上白班，並說會去砍其
    ，而被告果於99年2 月10日星期三上午6 時許，持其所有之
    鋁製球棒至大樓管理室找證人乙○○，進而與證人乙○○發
    生互毆乙事，業經檢察官提起公訴，有本案起訴書、被告書
    立之悔過書、和解書存卷可證（見易字卷第1 、2 、22、23
    頁，傷害部分因經撤回告訴，另為不受理判決）；此外，證
    人甲○○於本院審理時亦證稱：我先生接到被告打來的電話
    ，後來掛完電話有跟我講說被告有說要砍我先生，不讓他活
    過這個禮拜等語（見本院易字卷第42、43頁），益徵證人乙○○於審理時所述應屬事後迴護被告之詞，尚難採信，其於
    警詢、偵查中時證述與事實相符，較堪採信。
  (四)被告雖否認有講述上揭恐嚇話語，然其於警詢中先辯稱：在
    電話中乙○○先挑釁我，我氣頭上才會言詞恐嚇乙○○；第
    1 次是乙○○他太太接的，我向她解釋我之前與乙○○衝突
    原因，說如果你先生堅持對我提出告訴，我在被關之前，我
    要和你先生一起死；第2 次是乙○○接的，我問乙○○為何
    要罵我兒子，乙○○挑釁我，我回說：今天如果我不是有兒
    子要照顧，我就砍你等語（見楠梓分局警卷第1 ～4 頁），
    已供稱有以言詞恐嚇告訴人及說要砍告訴人之話語；又於偵
    查中陳稱：我記不清楚我第2 通打給告訴人時有無說「你上
    班時我會去殺你，我不讓你活過這個禮拜」，因為在氣憤時
    會講一些話，自己記不清楚等語（見偵一卷第8 頁），對於
    自己當日究竟對告訴人說何話，則稱不記得；而於本院準備
    程序中辯稱：我當時大概的意思是說，如果你逼我走上絕路
    的話，你也不會好過等語（見本院審易卷第16頁），亦承認
    有述說不讓告訴人好過之話語；復又稱：我當初打電話的目
    的是要告訴乙○○，如果我被抓去關，我小孩怎麼辦，一般
    來說，如果我小孩受到傷害，我出獄後，我會放過你嗎？等
    語（見本院易字卷第49頁），亦表示其當日通話內容有說到
    不放過告訴人等言語。由此，顯見被告護子心切，對於其子
    遭受證人乙○○責罵，及其如遭告訴人告訴至入監服刑無法
    照顧其子等情甚為不滿與憤怒，且因其與告訴人先前已有管
    理費事宜之衝突，遂於99年2 月8 日晚間致電告訴人家中，
    並於電話中與告訴人發生爭吵，業據證人乙○○於本院審理
    時證述甚詳（見本院易字卷第31頁），足見被告當日撥打電
    話至告訴人家中之情緒應甚為激動且憤恨不平，其於怒氣高
    漲之情況下，因而說出上揭恐嚇言語，亦屬可能，且經證人
    乙○○、甲○○證述明確如前，是被告所辯，顯屬犯後卸責
    之詞，無足採憑。
  (五)綜上，本案事證明確，被告犯行堪以認定，應予依法論科。
三、核被告丙○○所為，係犯刑法第305 條之恐嚇危害安全罪。
    被告於同日晚間先後撥打電話至告訴人家中，而以上揭話語
    恐嚇甲○○、乙○○夫妻之行為，係基於同一恐嚇犯意，以
    加害乙○○身體、生命安全之事恐嚇甲○○、乙○○，各行
    為之獨立性極為薄弱，依一般社會觀念，在時間差距上，難
    以強行分開，在刑法評價上，應視為數個舉動之接續施行，
    而僅構成一個犯罪行為，論以一罪，公訴人認應屬數罪關係
    ，及與被告另涉之傷害犯嫌有吸收關係，均有未當。被告以
    一恐嚇行為同時恐嚇甲○○、乙○○，為想像競合犯，應從
    一重之恐嚇危害安全罪處斷。至起訴書記載被告於案發當日
    向甲○○恫嚇稱「我在被關之前要和你先生一起死」之語，
    雖被告承認有說此話，然證人甲○○於本院審理時證稱並無
    聽到此句話（見本院易字卷第43頁），且於警詢、偵查中均
    為言及，是無任何補強證據，尚難僅憑被告自白而認被告有
    說此句恐嚇話語，惟此部分與前揭有罪部分有實質上一罪關
    係，爰不另為無罪諭知，附此敘明。又刑法第305 條恐嚇危
    害安全罪，並非告訴乃論之罪，故不受告訴人撤回告訴之影
    響，本院仍應予以論科，併予敘明。
四、爰審酌被告僅因細故，不思以理性方式解決，卻以言詞恐嚇
    告訴人夫妻，造成渠等內心之恐懼與不安，所為實屬不該，
    然被告已與告訴人達成和解，有和解書附卷可參（見偵一卷
    第17頁），告訴人並表示不再追究，願給被告自新機會，且
    被告尚有一身心障礙之子需其扶養，有其子之中華民國身心
    障礙手冊在卷為憑（見本院易字卷第52頁），及其犯罪動機
    、手段、犯後態度等一切情狀，量處如主文所示之刑，並諭
    知易科罰金之折算標準，以資懲儆。
據上論斷，應依刑事訴訟法第299 條第1 項前段，刑法第305 條
、第41條第1 項前段、第55條，刑法施行法第1 條之1 ，判決如
主文。
本案經檢察官李怡增到庭執行職務。
中    華    民    國    99    年    7     月    14    日
                  刑事第十六庭  審判長法  官  曾逸誠
                                      法  官  林柏壽
                                      法  官  王靖茹
以上正本證明與原本無異。
如不服本判決應於收受送達後10日內向本院提出上訴書狀，並應
敘述具體理由；如未敘述上訴理由者，應於上訴期間屆滿後20日
內向本院補提理由書（均須按他造當事人之人數附繕本）「切勿
逕送上級法院」。
中    華    民    國    99    年    7     月    14    日
                                      書記官  陳鈺甯
附錄本案論罪科刑法條：
《中華民國刑法第305條》
以加害生命、身體、自由、名譽、財產之事，恐嚇他人致生危害
於安全者，處2 年以下有期徒刑、拘役或3 百元以下罰金。

司法院資訊處製作；財團法人民間司法改革基金會備份。
